【裁判字號】    98,上易,1949
【裁判日期】    980831
【裁判案由】    毒品危害防制條例
【裁判全文】
臺灣高等法院刑事判決                98年度上易字第1949號
上  訴  人
即  被  告  甲○○
                    （另案於現於臺灣臺北監獄臺北分監
上列上訴人因違反毒品危害防制條例案件，不服臺灣臺北地方法
院98年度易字第1751號，中華民國98年7 月10日第一審判決（起
訴案號：臺灣臺北地方法院檢察署98年度毒偵字第1739號），提
起上訴，本院判決如下：
    主  文
上訴駁回。
    理  由
一、按依刑事訴訟法第350 條、第361 條、第362 條、第367 條
    規定，不服地方法院之第一審判決而上訴者，須提出上訴書
    狀，並應敘明具體理由，為上訴必備之程式；其所提出之書
    狀未敘述上訴理由，或僅曾以言詞陳述上訴理由者，均應於
    上述期間屆滿後20日內補提理由書於第一審法院。第一審法
    院經形式審查，認逾期未補提上訴理由者，應定期間先命補
    正；逾期未補正者，為上訴不合法律上之程式，應以裁定駁
    回。倘已提出上訴理由，但所提非屬具體理由者，則由第二
    審法院以上訴不合法律上之程式，判決駁回。而所謂具體理
    由，必係依據卷內既有訴訟資料或提出新事證，指摘或表明
    第一審判決有何採證認事、用法或量刑等足以影響判決本旨
    之不當或違法，而構成應予撤銷之具體事由，始克當之（例
    如：依憑證據法則具體指出所採證據何以不具證據能力，或
    依憑卷證資料，明確指出所為證據證明力之判斷如何違背經
    驗、論理法則）；倘僅泛言原判決認定事實錯誤、違背法令
    、量刑失之過重或過輕，而未依上揭意旨指出具體事由，或
    形式上雖已指出具體事由，然該事由縱使屬實，亦不足以認
    為原判決有何不當或違法者（例如：對不具有調查必要性之
    證據，法院未依聲請調查亦未說明理由，或援用證據不當，
    但除去該證據仍應為同一事實之認定），皆難謂係具體理由
    ，俾與第二審上訴制度旨在請求第二審法院撤銷、變更第一
    審不當或違法之判決，以實現個案救濟之立法目的相契合，
    並節制濫行上訴（最高法院97年度台上字第892 號判決意旨
    參照）。又第二審法院認為上訴書狀未敘述理由，依刑事訴
    訟法第367 條但書規定，始應定期間命其補正。如認上訴書
    狀已敘述理由，但其理由非屬具體，其所為上訴，即不符上
    訴之法定要件，自得逕行判決駁回，無定期命補正問題（最
    高法院97年度台上字第3599號判決要旨參照）。
二、本件原審判決略以：被告甲○○於民國（下同）94年間因施
    用毒品案件，經臺灣板橋地方法院以94年度毒聲字第1278號
    裁定送觀察、勒戒後，認無繼續施用毒品之傾向，由臺灣板
    橋地方法院檢察署檢察官以同年度毒偵字第2482號為不起訴
    處分確定，另於同年間犯竊盜罪及公共危險罪，經臺灣臺北
    地方法院以94年度易字第957 號判處有期徒刑4 月確定，及
    臺灣板橋地方法院以94年度訴字第803 號判處有期徒刑1 年
    ，並經本院以95年度上訴字第3515號駁回上訴確定，嗣依中
    華民國九十六年罪犯減刑條例各減為有期徒刑2 月、6 月確
    定；又於95年間因違反公司法案件，經臺灣臺北地方法院以
    96年度訴字第1105號判處有期徒刑8 月，減為有期徒刑4 月
    確定，上開3 罪經臺灣臺北地方法院於97年4 月16日以同年
    度聲減字第130 號定其應執行有期徒刑10確定，於同日執行
    完畢。猶不知悔改，竟基於施用第二級毒品甲基安非他命（
    起訴書贅載安非他命）之犯意，於98年5 月3 日晚間某時許
    ，在其臺北市中山區○○○路93號住處，以將甲基安非他命
    置於玻璃球內點火燒烤成煙霧後吸食之方式，施用甲基安非
    他命1 次。嗣於同年月5 日上午9 時許，在臺北市○○區○
    ○街180 巷16弄3 號因另案通緝為警查獲，經警採尿送驗後
    ，查悉上情。上開犯罪事實，業據被告於原審審理時坦承不
    諱，並有臺灣尖端先進生技醫藥股份有限公司98年5 月20日
    濫用藥物檢驗報告在卷可稽。被告自白核與事實相符，本案
    事證明確，被告犯行堪以認定。按觀察、勒戒或強制戒治執
    行完畢釋放後，5 年內再犯毒品危害防制條例第10條施用毒
    品之罪者，應依法追訴，毒品危害防制條例第23條第2 項定
    有明文。查被告於94年間因施用毒品案件，經臺灣板橋地方
    法院以同年度毒聲字第1278號裁定送觀察、勒戒後，認無繼
    續施用毒品之傾向，由臺灣板橋地方法院檢察署檢察官以94
    年度毒偵字第2482號為不起訴處分確定，有本院被告前案紀
    錄表在卷可按（見原審卷第3 至35頁），被告前經觀察、勒
    戒執行完畢釋放後，5 年內再犯本案施用第二級毒品犯行，
    揆諸前開規定，自應依法追訴審判。按甲基安非他命屬毒品
    危害防制條例第2 條第2 項第2 款所規範之第二級毒品，不
    得施用、持有。核被告所為，係犯毒品危害防制條例第10條
    第2 項之施用第二級毒品罪。其持有甲基安非他命之低度行
    為，為施用甲基安非他命之高度行為所吸收，自不另論罪。
    被告於94年間犯竊盜罪及公共危險罪，經臺灣臺北地方法院
    判處有期徒刑4 月確定，及臺灣板橋地方法院以94年度訴字
    第803 號判處有期徒刑1 年，並經本院以95年度上訴字第35
    15號駁回上訴確定，嗣依中華民國九十六年罪犯減刑條例各
    減為有期徒刑2 月、6 月確定，又於95年間因違反公司法案
    件，經臺灣臺北地方法院以96年度訴字第11 05 號判處有期
    徒刑8 月，減為有期徒刑4 月確定，上開3 罪經臺灣臺北地
    方法院於97年4 月16日以同年度聲減字第130 號定應執行有
    期徒刑10月確定，於同日執行完畢（本院97年度法律座談會
    刑事類提案第1 號結論參照），有本院被告前案紀錄表在卷
    可按（見原審卷第3 至35頁），其前受徒刑之執行完畢，5
    年以內故意再犯本案有期徒刑以上之罪，為累犯，應依刑法
    第47條第1 項之規定加重其刑。爰審酌被告前經觀察、勒戒
    後，猶未戒除施用毒品惡習，惟其施用毒品係戕害自身健康
    ，且犯後尚能坦承犯行，及其犯罪之動機、目的、手段、智
    識程度、生活狀況等一切情狀，量處有期徒刑6 月，並諭知
    易科罰金之折算標準。
三、本件上訴人即被告甲○○不服原審判決，提起上訴，理由載
    稱：「按刑法第62條規定，符合自首得減其刑，而符合自自
    首要件並非向該管員警以言明自首為前提，係應於未發覺之
    罪向員警說明即符合自首之規定，並得以減輕其刑。被告係
    於98年5 月5 日上午9 時在臺北市○○街180 巷16弄3 號，
    因另案遭受通緝，並於員警查獲時即向緝獲員警坦承於同年
    月3 日晚上在臺北市中山區○○○路93號住處有使用第二級
    毒品是事實，嗣又自願配合採檢尿液檢體，於事實證明力上
    與原審所採證臺灣尖端公司所出具之濫用藥物報告，其時間
    與被告於員警緝獲相對為晚，被告證言為前，一前一後相核
    比，被告自應符合刑法第62條規定。又按有罪判決中，除宣
    告被告所犯之罪責具體求刑外，對於犯罪時的動機、手段，
    目的，甚至生活狀況及危害社會程度皆應有敘明，檢視原審
    判決皆未見詳述，而且既為有罪判決，對於犯罪之工具，即
    被告98年5 月3 日所使用之吸食器，皆未提及，明顯有違刑
    事訴訟法第379 條第4 款規定，即判決未載理由，於事實理
    由欄上均未對犯罪工具有任何載明，僅有犯罪的刑度，似有
    未洽。爰請依法詳查，並且撤銷原審判決，賜較輕刑度之刑
    期，以維法令」云云。惟按：(一)刑法第62條所謂「未發覺之
    罪」，非以有偵查犯罪權限之機關或人員確知其人犯罪無誤
    為必要，而於其有確切之根據，足認其有此嫌疑，即屬已發
    覺。查本件係員警於98年5 月5 日9 時許，在臺北市○○街
    180 巷16弄3 號前，發現涉犯毒品、商業會計法等罪嫌遭通
    緝之被告而予以逮捕，且依被告於同日10時44分許警詢時供
    稱：「（問：你近來有無吸食毒品？）沒有」等語（見偵卷
    第6 頁）觀之，被告並未坦承有本件施用第二級毒品之犯行
    ，而迄至98年6 月16日偵查中，經檢察官提示其經警採集之
    尿液送驗結果呈安非他命陽性反應，並訊問其自何時起施用
    毒品甲基安非他命時，被告始供承於98年5 月3 日晚上，在
    臺北市○○○路93號我的租屋處施用等語，顯見本件並非因
    被告自首而查獲無疑。被告上訴意旨認係自首云云，要與事
    實不合。(二)又原審已審酌「被告前經觀察、勒戒後，猶未戒
    除施用毒品惡習，惟其施用毒品係戕害自身健康，且犯後尚
    能坦承犯行，及其犯罪之動機、目的、手段、智識程度、生
    活狀況等一切情狀」始為量刑；且原審判決既已詳細記載認
    定被告犯罪之證據及理由，並已審酌關於刑法第57條科刑之
    一切情狀，在適法範圍內行使其量刑之裁量權，核無違法或
    不當之情形。(三)至供被告施用甲基安非他命所用之吸食器，
    並未據扣案，原審未予敘明沒收，亦無不當。本院審酌被告
    之上訴理由，業經原審判決於理由內詳論敘明並審酌，且對
    於原審判決究有何具體事由，致判決不當或違法，無一語涉
    及，顯未依據卷內既有訴訟資料或提出新事證，指摘或表明
    原審判決有何採證認事、用法或量刑等足以影響判決本旨之
    不當或違法，或足以影響原判決，構成應撤銷之具體事由，
    核與刑事訴訟法第361 條第2 項「上訴書狀應敘述具體理由
    」之規定不符。揆諸上開說明，其上訴不合法律上之程式，
    應予駁回，並不經言詞辯論為之。
據上論斷，應依刑事訴訟法第367條前段、第372條，判決如主文
。
中    華    民    國    98    年    8     月    31    日
            刑事第十四庭  審判長法  官  陳志洋
                                法  官  謝靜恒
                                法  官  謝靜慧
以上正本證明與原本無異。
不得上訴。
                                書記官  陳泰寧
中    華    民    國    98    年    9     月    2     日
附錄本案論罪科刑法條全文：
毒品危害防制條例第十條第二項
施用第二級毒品者，處三年以下有期徒刑。


司法院資訊處製作；財團法人民間司法改革基金會備份。
